臺灣桃園地方法院交通事件裁定　　　　 96年度交聲字第388號
原處分機關　交通部公路總局新竹區監理所中壢監理站
異　議　人　乙○○
即受處分人
上異議人即受處分人因違反道路交通管理處罰條例案件，對於交
通部公路總局新竹區監理所中壢監理站民國96年6 月22日所為之
處分（原處分案號：壢監裁字第裁53-E00000000號），聲明異議
，本院裁定如下：
    主  文
異議駁回。
    理  由
一、聲明異議意旨略以：民國96年5 月2 日11時12分許，異議人
    即受處分人（下稱異議人）駕駛車牌號碼2P-0327 號自小貨
    車行經新竹縣新埔鎮○○路（竹118 線）與關埔路口，遭新
    竹縣政府警察局新埔分局員警攔停舉發異議人有「闖紅燈」
    之違規，乃以異議人違反道路交通管理處罰條例第53條第1
    項規定掣單（竹縣警交字第E00000000 號）舉發並移送原處
    分機關。惟：（1） 員警取締闖紅燈必須實際目測到車輛於
    紅燈時闖過停止線為其依據，不應以推論為之。（2） 文山
    路與關埔路交岔口，文山路約有140 度之彎度，警方攔查所
    站之位置，只能依對向之號誌變換來推論車輛停、駛，無法
    目擊異議人車輛行駛時越過停止線時，係黃燈或紅燈。（3
    ）又當時有三部車同時被攔下，若異議人當時若是紅燈闖過
    停止線，後面二台車必不會跟著闖紅燈。（4） 又員警取締
    所立地點常有其他路邊停放之車輛，或有可能擋住員警視線
    。故認原處分機關所為之裁決處分顯有錯誤，爰具狀聲明異
    議，為此請撤銷原處分云云。
二、按汽車行駛至交叉路口，其行進、轉彎，應遵守燈光號誌或
    交通警察之指示，道路交通安全規則第102 條第1 項第1款
    前段定有明文；又按汽車駕駛人，行經有燈光號誌管制之交
    叉路口闖紅燈者，處新臺幣（下同）1,800 元以上5,400 元
    以下罰鍰，道路交通管理處罰條例第53條第1 項復有明文依
    據；且應依同條例第63條第1 項第3 款記違規點數3 點。經
    查：異議人於96年5 月2 日11時12分許駕駛車牌號碼2P-032
    7 號自小客車行經新竹縣新埔鎮○○路與關埔路口，遭新竹
    縣政府警察局新埔分局員警攔停舉發異議人有「闖紅燈」之
    違規，遂於同年月日填製舉發違反道路交通管理事件通知單
    （竹縣警交字第E00000000 號）並移送原處分機關，原處分
    機關則於96年6 月22日，以壢監裁字第裁53—E00000000 號
    違反道路交通管理事件裁決書，裁處異議人罰鍰新台幣（下
    同）2700元整，並計違規點數3 點，此有上開裁決書、通知
    單，及交通部公路總局新竹區監理所中壢監理站96年7 月5
    日竹監壢字第0960015413號函在卷可稽。
三、經查：
  (一)按交通警員掣單舉發違反道路交通管理處罰條例所列之違規
    事實，本質上為行政處分，係公務員基於職務上權力，依法
    就特定之具體事件所為具有公法上效果之單方行政行為，基
    於公務員為公法上行為具有公信力之原則，該行政處分當可
    被推定為真正，其據以依法處分之事實認定亦為真正無誤，
    本此公信原則，乃立法者賦予行政機關制定違反道路交通管
    理事件統一裁罰基準及處理細則，使勤務警員得當機處分，
    以達其維護交通秩序、安全之行政目的。反之，若謂公務員
    一切行政行為均需預留證據以證其實，則國家行政勢必窒礙
    難行。據此，刑事訴訟法就犯罪證據有關之規定中，與屬行
    政秩序罰之交通違規裁罰本質不合之部分，自不在準用之列
    。法院若查無證據足資證明員警有捏造事實違法取締之情事
    ，則執勤警員本其維護交通秩序、安全職責所為之舉發，自
    應受到合法、正確之推定（參台灣高等法院九十一年度交抗
    字第一０三三號、九十二年度交抗字第四四六號裁定）。
  (二)關於本件取締舉發之情形，證人即員警甲○○於本院訊問時
    證稱：「當時我站在卷內第7 頁照片上藍色自小客車前方，
    我前面視野很好，沒有任何車擋住我。當時我看到已經變成
    紅燈異議人車子還過來，我就拿紅色的停車受檢的旗子將異
    議人攔下。我當時看到之紅燈是卷內第7 頁照片上右邊的紅
    綠燈號誌（即對向車道之紅綠燈），而號誌燈從黃燈變成紅
    燈大約有3 秒鐘的秒差。我是看到號誌燈變成紅燈以後，異
    議人才過來，至於變成紅燈之後多久異議人才過來我記不得
    了，但是我確定是在變成紅燈之後他才過來的。至於有無可
    能異議人通過前方停止線時屬於黃燈一事，但其實時間誤差
    不大，我是確定變成紅燈之後，我才攔車，因為我所站的位
    置與號誌燈只有幾十公尺的距離，所以時間誤差應該不大。
    交通大執法從今年元月份開始執行，我們執法上一直在修正
    ，儘量放寬執法標準，闖紅燈的部分我們都會等3 、4 秒鐘
    再攔車。這件我不確定轉換成紅燈之後多久時間，我才攔檢
    異議人，但是以我的執法習慣，至少會等2 、3 秒。而該處
    路口前後的紅綠燈是機器設定同時的，不會有誤差。」按值
    勤之員警親身見聞本件違規之事實，則舉發員警本身即屬人
    證之證據方法，證人甲○○與異議人素不相識，並無怨隙，
    且經具結以擔保其證詞之真實性及憑信性，證詞自得採信。
    ；且證人就目睹異議人闖紅燈違規之情形證述甚詳，其舉發
    違規係以自己親眼見聞，及依據該處路口前後同步燈號轉變
    之設定為判斷之依據，並非憑空臆測異議人有違規之行為，
    異議人所指「員警單憑臆測舉發」尚難採信。又異議人稱：
    若伊闖紅燈，後二車之駕駛必定不會跟著闖紅燈，此僅屬異
    議人自行猜測，並非普遍、一般，放諸四海皆準之經驗法則
    ，尚難以此佐證其並無闖紅燈之違規行為。關於闖紅燈之事
    實，異議人雖主張其通過停止線時係屬黃燈，但未能提出反
    面證據以推翻證人之前開證述且證明其確無違規行為，僅空
    言否認，尚難認其辯解為可採，是異議人之「闖紅燈」違規
    行為堪予認定。
四、是以，異議人之本件異議無理由，原處分機關據而依異議人
    所涉違規事實，依道路交通管理處罰條例第53條第1 項之規
    定，裁處異議人新台幣2700元，並依同條例第63條第1 項第
    3 款之規定核記違規點數3 點，即核無不合。綜上，本件聲
    請核無理由，原處分機關之裁決於法無違。
五、如不服本裁定，應於送達後5 日內，向本院提出抗告狀。
據上論斷，應依道路交通案件處理辦法第19條，裁定如主文。
中　　華　　民　　國　　96　　年　　8　　月　　  6　　日
                     交通法庭    法　官　楊晴翔
以上正本證明與原本無異。
如不服本裁定，應於裁定送達後5 日內向本院提出抗告狀。
                                 書記官  范升福
中　　華　　民　　國　　96　　年　　8 　　月　　6 　　日
